最　高　行　政　法　院　判　決
                                     100年度判字第1562號
上  訴  人　天下景觀工程有限公司
代　表　人　黃文進
被 上訴 人　財政部臺灣省北區國稅局
代　表　人　吳自心
上列當事人間營業稅事件，上訴人對於中華民國99年10月21日臺
北高等行政法院99年度訴字第1019號判決，提起上訴，本院判決
如下：
　　主  文
原判決關於駁回上訴人請求撤銷營業稅罰鍰暨該訴訟費用部分均
廢棄。
廢棄部分訴願決定及原處分（即復查決定）均撤銷。
其餘上訴駁回。
廢棄部分第一審及上訴審訴訟費用均由被上訴人負擔，駁回部分
上訴審訴訟費用由上訴人負擔。
　　理  由
一、緣上訴人涉嫌於民國95年9月至10月間無進貨事實，取具國
    雙實業有限公司（下稱國雙公司）開立之統一發票，銷售額
    合計新臺幣（下同）4,500,000元，營業稅額225,000元，作
    為進項憑證申報扣抵銷項稅額，經財政部臺灣省中區國稅局
    查獲，通報被上訴人初查核定補徵營業稅額225,000元，並
    依加值型及非加值型營業稅法（下稱營業稅法）第51條第5
    款規定，按所漏稅額225,000元處5倍之罰鍰計1,125,000元
    。上訴人不服，循序提起行政訴訟，經原審法院判決駁回後
    ，提起上訴。
二、上訴人於原審起訴意旨略謂：上訴人向太和開發股份有限公
    司（下稱太和公司）承攬綠景莊園野溪工程，需要購進樹苗
    、樹種、花苗、花卉等，於是向彰化之花農等購進花、樹，
    上訴人與渠等農民確有進貨交易之事實，並非無進貨事實。
    依財政部95年5月23日台財稅字第09504535500號函釋，可免
    與處罰。被上訴人未查明上訴人究有無進貨事實及實際交易
    對象，即率予認定上訴人無進貨事實，尚乏明確之證據。因
    農（漁）民產物收據無法作為進項稅額扣抵，且又因會計人
    員對於會計事務處理之不解，致不慎取得國雙公司之不實進
    項發票作為進項憑證申報扣抵銷項稅額，虛報進項稅額225,
    000元。上訴人最多也應只有違反稅捐稽徵法第44條之規定
    ，原處分逕以營業稅法第51條第5款之規定，核定補稅及處
    漏稅罰罰鍰，認事用法即有違誤等語，為此請求判決撤銷原
    處分（含復查決定）及訴願決定。
三、被上訴人答辯意旨略謂：依營業稅法第15條第1項、第3項、
    第51條第5款及財政部98年12月7日台財稅字第09804577370
    號令，上訴人無進貨事實，取具國雙公司開立之統一發票3
    紙，作為進項憑證申報扣抵銷項稅額，虛報進項稅額225,00
    0元，經財政部臺灣省中區國稅局查獲，被上訴人所屬桃園
    縣分局核定補徵營業稅額225,000元，並按所漏稅額225,00
    0元，處5倍罰鍰1,125,000元，並無違誤等語。
四、原判決駁回上訴人之訴，其理由略謂：(一)依營業稅法第15條
    第1項、第3項、第19條第1項第1款、第33條第1款、第51條
    第5款、財政部98年12月7日台財稅字第09804577370號令暨
    司法院釋字第537號解釋意旨，上訴人係從事花卉、盆栽業
    ，95年度營利事業所得稅結算申報毛利率及淨利率分別為13
    .88%及8.11%，遠低於該業（行業標準代號：4613-11）同業
    利潤標準毛利率及淨利率28%及14%；而上訴人於95年9月至
    10月間，取具國雙公司開立之統一發票，銷售額合計4,500,
    000元，營業稅額225,000元，作為進項憑證申報扣抵銷項稅
    額，而國雙公司於95年度取得涉嫌虛設行號等開立不實統一
    發票金額占其總進項比率達100%，又原查時上訴人未提示帳
    簿憑證等資料供核，復查時亦未提示，訴願時雖提示付款、
    銷項工程合約書、預算書、報價單、農（漁）民出售農（漁
    ）產物收據等資料影本供核，惟查上訴人提示之銷項工程合
    約書訂約日期為95年5月間與取得統一發票95年10月間日期
    不符，其進項與銷項金額亦無法勾稽，且先銷後進與一般商
    業常理不合，無法證明該筆銷項交易與系爭進項交易相關，
    更無法證明確有進貨事實，且上訴人所提相關事證，均無法
    確實勾稽證明有進貨之事實。其取具國雙公司開立之不實進
    項憑證申報扣抵銷項稅額，已構成逃漏稅，上訴人並曾於98
    年2月10日出具承諾書承認無進貨事實，取得不實統一發票
    之違章事實在案，原核定補徵營業稅額225,000元，並無不
    合。(二)上訴人於95年9月至10月間無進貨事實，取具國雙公
    司開立之統一發票，銷售額合計4,500,000元，營業稅額225
    ,000元，作為進項憑證申報扣抵銷項稅額之違章事證明確，
    且上訴人於98年2月10日至被上訴人機關出具承諾書承認違
    章事實在案，惟迄未補繳本稅，被上訴人參酌財政部99年1
    月26日台財稅字第09800557980號令修正之稅務違章案件裁
    罰金額或倍數參考表，按所漏稅額225,000元處5倍之罰鍰計
    1,125,000元，經核尚無違誤。又上訴人既未能提示足以佐
    證確有進貨之資料供核，尚難認定其有進貨事實，自無應依
    規定取得憑證而未取得之情事，亦無另依稅捐稽徵法第44條
    規定處罰之必要，遑論該條但書或稅務違章案件減免處罰標
    準第2條第1項第5款規定之適用等語。
五、上訴意旨略謂：依稅捐稽徵法第44條、營業稅法第19條第1
    項第1款、財政部95年5月23日台財稅字第09504535500號函
    、稅務違章案件減免處罰標準第2條第1項第5款及本院62年
    判字第402號判例意旨，上訴人確有向農民進貨交易之事實
    ，原處分及被上訴人未詳實調查，證明上訴人無進貨事實，
    顯有未盡查核之能事。又因農（漁）民出售農（漁）民產物
    收據無法作為進項稅額抵扣，且又因會計人員對於會計事務
    處理之不解，導致不慎取得虛設行號國雙公司之不實進項發
    票，作為進項憑證申報抵扣銷項稅額，然上訴人已證明確有
    進貨事實且提出支付貨款之資料，應僅違反稅捐稽徵法第44
    條，被上訴人逕以營業稅法第51條第5款規定，核定補稅及
    處漏稅罰罰鍰，其認事用法即有違誤等語，為此請求撤銷訴
    願決定及原處分（含復查決定）。
六、本院查：
  (一)按稅捐稽徵法第48條之3規定：「納稅義務人違反本法或稅
    法之規定，適用裁處時之法律。但裁處前之法律有利於納稅
    義務人者，適用最有利於納稅義務人之法律。」上開法條所
    稱之「裁處」，依修正理由說明，包括訴願及行政訴訟之決
    定或判決。又營業稅法第53條之1亦規定：「營業人違反本
    法後，法律有變更者，適用裁處時之罰則規定。但裁處前之
    法律有利於營業人者，適用有利於營業人之規定。」而原營
    業稅法第51條第5款規定已於99年12月8日修正公布為「納稅
    義務人，有左列情形之一者，除追繳稅款外，按所漏稅額處
    5倍以下罰鍰，並得停止其營業：一、…五、虛報進項稅額
    者。」並經行政院定自100年2月1日施行。其中罰鍰所依據
    漏稅額倍數較修正前之規定（按所漏稅額處1倍至10倍罰鍰
    ）為低，有利於納稅義務人，則依稅捐稽徵法第48條之3及
    營業稅法第53條之1規定，本件營業稅罰鍰部分應適用99年1
    2月8日修正之營業稅法第51條第5款（現行法第51條第1項第
    5款）規定。然原處分（復查決定）關於罰鍰部分未及適用
    上開新規定，訴願決定及原判決亦未及糾正，遞予維持，均
    有適用法規不當之違法。
  (二)次按被上訴人認上訴人係無進貨事實，取具國雙公司開立之
    統一發票，銷售額合計4,500,000元，營業稅額225,000元，
    作為進項憑證申報扣抵銷項稅額等情，無非以上訴人所提示
    付款、銷項工程合約書、預算書、報價單、農（漁）民出售
    農（漁）產物收據等資料影本，經核對後發現：1.其所提示
    綠景莊園-植栽進貨付款資料及農（漁）民出售農（漁）產
    物收據共計111紙，其中101紙收據僅載有年度，並無詳細進
    貨月份及日期，且該農民收據之品名僅記載「草花」、「苗
    木」一批，並無各草花或苗木之細項品名、數量及單價，而
    係由上訴人自行於收據空白處填寫各草花或苗木之細項品名
    、數量及單價，且該收據張數有多達27紙（例如：收據編號
    17、18、20、23、25、29、30……等）之金額合計數，核與
    上訴人自行填寫之單價及數量相乘之合計數不合。2.就該綠
    景莊園-植栽進貨付款資料，據以抽查序號第2、3、5、13、
    22、24、26、35、36、43、66、77、81、84、93、94、102
    、104、111、129、135、142、152、181、189、195、202、
    215號所載明細資料，其數量、單價，核與農（漁）民出售
    農（漁）產物收據所載資料均不相符。3.上訴人主張取具國
    雙公司不實統一發票係因承攬太和公司之綠景莊園野溪工程
    所需，向彰化務實花農購進植栽，有開立支票付款及銀行甲
    存往來明細對帳單為證，貨款均已支付與貨物實際提供人（
    即農民），惟該收據上之農（漁）民均以「個人」名義簽名
    或蓋章，此與上訴人製作之綠景莊園-植栽進貨付款明細，
    該貨款均以「廠商」之名義為給付對象不符。4.上訴人所提
    示臺灣土地銀行中壢分行及渣打商業銀行永安分行之支票存
    款往來明細對帳單之金額，其中除支付上訴人主張之綠景莊
    園工程外，尚含蓋其他案件之款項，惟上訴人並未提示該支
    票正、反面影本及所稱其他案件款項之事證，藉以證明其支
    付貨款之事實，又查該支付綠景莊園工程之款項中，核與廠
    商請款金額不符者，有中花園藝、良美苗圃、新科園藝等3
    家廠商等語，為其主要論據。惟上訴人於提起行政救濟時主
    張其於95年5月30日向太和公司承攬新竹縣新豐鄉之綠景莊
    園野溪工程，並提出工程合約書影本為證，此部分事實及書
    證的真正，為被上訴人所不爭執，則衡諸常情，造景工程的
    施作需要購進樹木、花草等植栽，被上訴人徒以進貨收據上
    記載之品名、數量及單價不完整；部分單據記載之總價與其
    自行填寫之單價及數量相乘數不符；抽核部分進貨付款明細
    資料之數量、單價，與農（漁）民出售農（漁）產物收據所
    載資料不相符；收據上之農（漁）民均以「個人」名義簽名
    或蓋章，與上訴人製作之進貨付款明細表係以「廠商」名義
    為付款對象不符；支票存款往來明細對帳單之金額，除支付
    綠景莊園工程施作所需外，尚含蓋其他案件之款項；支付綠
    景莊園工程之款項中，有些部分與廠商請款金額不符；上訴
    人並未提示該支票正、反面影本等疑義，即全部否定上訴人
    施作工程需要進貨之事實，核與經驗法則不合，已嫌速斷。
    且該綠景莊園野溪工程合約總價為6,450,000元（含稅），
    如果上訴人已申報此工程款之銷項稅額，而對於其為施作此
    工程所支出之款項，除以系爭發票作為進項憑證申報外，並
    未持其他進貨發票申報，或所申報其他進貨發票的金額不足
    其實際支出之金額，則依邏輯推論，系爭發票縱非實際交易
    相對人所開立，然其上記載金額之全部或部分亦與上訴人施
    作綠景莊園野溪工程之支出有關。詎被上訴人對此工程有關
    之進銷項金額未依職權詳加勾稽，遽予否定上訴人有進貨之
    事實，進而依無進貨事實，虛報進項稅額之裁罰基準，按所
    漏稅額處以5倍之罰鍰，容有未洽，訴願決定及原判決未加
    詳察，即完全採信被上訴人之見解，亦有未洽。
  (三)末按「營業人左列進項稅額，不得扣抵銷項稅額：一、購進
    之貨物或勞務未依規定取得並保存第三十三條所列之憑證者
    。」「營業人以進項稅額扣抵銷項稅額者，應具有載明其名
    稱、地址及統一編號之左列憑證：一、購進貨物或勞務時，
    所取得載有營業稅額之統一發票。」營業稅法第19條第1項
    第1款及第33條第1款定有明文。營業人雖有進貨事實，惟不
    依規定取得交易對象開立之進項憑證，而取得非交易對象開
    立之進項憑證，申報扣抵銷項稅額時，該項已申報扣抵之銷
    項營業稅額顯未依法繳納，仍應依營業稅法第19條第1項第
    1款規定，就其取得不得扣抵憑證扣抵銷項稅額部分，追補
    該項不得扣抵之銷項稅款。又我國現行加值型營業稅係就各
    個銷售階段之加值額分別予以課稅之多階段銷售稅，各銷售
    階段之營業人皆為營業稅之納稅義務人。故該非交易對象之
    人是否已按其開立發票之金額報繳營業稅額，並不影響本件
    營業人補繳營業稅之義務（本院87年7月份第1次庭長評事聯
    席會議決議文參照）。上訴人於原審主張其承攬綠景莊園野
    溪工程，需要購進樹苗、樹種、花苗、花卉等，合計4,500,
    000元，經向彰化務實花農等進貨，並取具一般農（漁）民
    出售農（漁）民產物收據，惟因農（漁）民產物收據無法作
    為進項稅額扣抵，又因會計人員對於會計事務處理之不解，
    導致不慎取得虛設行號國雙公司之不實進項發票3張計4,500
    ,000元，作為進項憑證申報扣抵銷項稅額等情，縱令屬實，
    亦係不依規定取得交易對象開立之進項憑證，而取得非實際
    交易對象開立之進項憑證，申報扣抵銷項稅額，該項已申報
    扣抵之銷項營業稅額顯未依法繳納，依前揭說明，仍應依營
    業稅法第19條第1項第1款規定，就其取得不得扣抵憑證扣抵
    銷項稅額部分，追補該項不得扣抵之銷項稅款225,000元。
    從而，原審雖未經詳查，即採信被上訴人之見解，認定上訴
    人全無進貨事實，判決理由尚欠完備，但原核定補徵營業稅
    額225,000元，結論於法並無違誤，復查決定、訴願決定及
    原判決遞予維持，亦無不合。
  (四)綜上所述，原處分（復查決定）關於罰鍰部分未及適用99年
    12月8日修正之營業稅法第51條第5款（現行法第51條第1項
    第5款）之規定，且未經詳查，遽依無進貨事實，虛報進項
    稅額之裁罰基準，按所漏稅額處以5倍之罰鍰，容有未洽，
    訴願決定及原判決遞予維持，亦有可議，爰將原判決關於駁
    回上訴人請求撤銷罰鍰部分廢棄，並將訴願決定及原處分（
    即復查決定）關於罰鍰部分均撤銷，由被上訴人依職權查明
    後另為適法之處分。至於補徵營業稅部分，原判決結論既無
    不合，上訴論旨，仍執前詞，指摘原判決違背法令，求予廢
    棄，為無理由，應予駁回。
據上論結，本件上訴為一部有理由，一部無理由。依行政訴訟法
第255條第1項、第256條第1項、第259條第1款、第98條第1項前
段，判決如主文。
中　　華　　民　　國　　100　 年　　9　　 月　　8　　 日
                    最高行政法院第五庭
                        審判長法官　藍　獻　林
                              法官　廖　宏　明
                              法官　林　文　舟
                              法官　胡　國　棟
                              法官　林　玫　君

以  上  正  本  證  明  與  原  本  無  異
中　　華　　民　　國　　100　 年　　9　　 月　　9　　 日
　　　　　　　　　　　　　　　書記官　邱　彰　德